---
title: "Dia_81_5junio"
author: "Daniel Felipe Villa Rengifo"
date: "8/6/2021"
output: html_document
---

```{r setup, include=FALSE}
knitr::opts_chunk$set(echo = TRUE)
```

#Análisis de datos climáticos utilizando climadiagramas 

Los datos climáticos (principalmente precipitación y temperatura) se colectan continuamente en estaciones meteorológicas, y usualmente están disponibles de manera resumida en tablas. Una manera de visualizarlos, de manera que nos permita inferir patrones y diferencias estacionales y entre localidades, es mediante el uso de gráficas climáticas. Una de estas son los clima-diagramas, y en este caso utilizaremos el clima-diagrama de Walter-Lieth.


```{r, eval=FALSE, include=TRUE}
"Protocolo:
 1. Daniel Felipe Villa Rengifo
 2. Lenguaje: R
 3. Tema: Climadiagrama
 4. Fuentes:
    http://www.weatherbase.com/weather/weather.php3?s=1108&units=#
    https://www.benjaminbell.co.uk/2018/04/walter-and-lieth-climate-diagrams-in-r.html"
```


Sacamos datos climaticos de la 1ra fuente, dado esto tomaremos el punto LAT-LONG de mi hogar (aprox)

el indice lo podemos encontrar en el `readme.txt`, además dado que la base no corresponde a lo necsitado:

+ Por columnas: mese del año

+ Por filas (promedio): precipitación mensual (mm), promedio de temperaturas máximas de cada mes (ªC), promedio de temperaturas mínimas de cada mes (ªC), y temperatura mínima absoluta de cada mes (o repetir el promedio de la temperatura mínima)

```{r}
# leemos la base de datos:
library(tidyverse)

weather <- read_csv(file = "weatherdata-64-750.csv", col_types = cols())

#1. Pasaremos los datos a los que son de character a date:
library(lubridate)

weather$Date <- mdy(weather$Date)

### Ahora creamos una funcion que nos filtre por año que queremos hacer el climadiagrama:#######
################################################

filtro <- function(x, d){
    "filtra el data.frame según un año, para despues expulsar otro data.frame de promedios mensuales"
    # escogeos los años de la columna 1 de "x" en un vector
    y <- year(x[[1]])
    # Filtro los datos según un año especifico
    db <- filter(x, y == d)
    
    # escogo los años del data.frame creado de la columna 1
    m <- month(db[[1]])
    
    # Creo datos mensuales promedios
    #################
    
    #enero
    f <- filter(db, m == 1)
    ene <- c(mean(f[[7]]), mean(f[[5]]), mean(f[[6]]), mean(f[[6]]))
    
    #Febrero
    f <- filter(db, m == 2)
    feb <- c(mean(f[[7]]), mean(f[[5]]), mean(f[[6]]), mean(f[[6]]))
    
    #marzo
    f <- filter(db, m == 3)
    marzo <- c(mean(f[[7]]), mean(f[[5]]), mean(f[[6]]), mean(f[[6]]))
    
    #abril
    f <- filter(db, m == 4)
    abril <- c(mean(f[[7]]), mean(f[[5]]), mean(f[[6]]), mean(f[[6]]))
    
    #mayo
    f <- filter(db, m == 5)
    mayo <- c(mean(f[[7]]), mean(f[[5]]), mean(f[[6]]), mean(f[[6]]))
    
    #junio
    f <- filter(db, m == 6)
    junio <- c(mean(f[[7]]), mean(f[[5]]), mean(f[[6]]), mean(f[[6]]))
    
    #julio
    f <- filter(db, m == 7)
    julio <- c(mean(f[[7]]), mean(f[[5]]), mean(f[[6]]), mean(f[[6]]))
    
    #agos
    f <- filter(db, m == 8)
    agos <- c(mean(f[[7]]), mean(f[[5]]), mean(f[[6]]), mean(f[[6]]))

    #septiembre
    f <- filter(db, m == 9)
    sep <- c(mean(f[[7]]), mean(f[[5]]), mean(f[[6]]), mean(f[[6]]))
    
    #octubre
    f <- filter(db, m == 10)
    oct <- c(mean(f[[7]]), mean(f[[5]]), mean(f[[6]]), mean(f[[6]]))

    #noviembre
    f <- filter(db, m == 11)
    nov <- c(mean(f[[7]]), mean(f[[5]]), mean(f[[6]]), mean(f[[6]]))
    
    #diciembre
    f <- filter(db, m == 12)
    dic <- c(mean(f[[7]]), mean(f[[5]]), mean(f[[6]]), mean(f[[6]]))
    
    # Creamos el data.frame
    climadata <- data.frame("X_1" = c("prec", "tmax", "tmin", "abstmp") ,
                            "Ene" = ene, "Feb" = feb, "Mar" = marzo,
                            "Abr" = abril, "May" = mayo, "Jun" = junio,
                            "Jul" = julio, "Ago" = agos, "Sep" = sep,
                            "Oct" = oct, "Nov" = nov, "Dic" = dic)
    return(climadata)
}


# Creado el data.frame con los datos de 1980
climadata1980 <- filtro(weather, 1980)

# observe el archivo en Climadata1980.csv
write.csv(climadata1980, file = "Climadata1980.csv", row.names = F)

# Para el Climadiagrama necesitamos una matriz de cilamadata1980:

#pasar a formato de matriz
matrizdata1980 <- as.matrix(climadata1980[,-1])
colnames(matrizdata1980) <- NULL
print(matrizdata1980)

# Vamos a hacer una comparación, es decir dos climadiagramás para el año 2001

# Creado el data.frame con los datos de 2001
climadata2001 <- filtro(weather, 2001)

# observe el archivo en Climadata2001.csv
write.csv(climadata2001, file = "Climadata2001.csv", row.names = F)

#pasar a formato de matriz
matrizdata2001 <- as.matrix(climadata2001[,-1])
colnames(matrizdata2001) <- NULL
print(matrizdata2001)
```

```{r}
# Crear los climadiagramas de ambos lugares:

"Importamos la libreria necesaria, instalamos localmente el paquete, ya que para esta version de R no lo recibe, pero localmente si"
install.packages("iki.dataclim_1.0.tar.gz", repos = NULL, type = "source")

library(iki.dataclim)

# Guardamos la grafica de 1980 y 2001
png(filename = "ClimaDiagrama1980.png")

plotWalterLieth(matrizdata1980, station = "Bello,\nAntioquia\n[Lat: 6.40, Long: -75]", alt = weather$Elevation[1], per = "1980")

dev.off()

## 2001
png(filename = "ClimaDiagrama2001.png")

plotWalterLieth(matrizdata2001, station = "Bello,\nAntioquia\n[Lat: 6.40, Long: -75]", alt = weather$Elevation[1], per = "2001")

dev.off()
```

+ `station`: Este argumento es una cadena de caracteres que contiene el nombre de la estación climática (o la ubicación) del diagrama. Por lo general, las coordenadas de latitud y longitud se incluyen en los diagramas climáticos de Walter y Lieth, por lo que puede incluirlas usando este argumento. 

+ `alt`: Este argumento es una cadena de caracteres que contiene la altitud (elevación) de la estación climática (o ubicación).

+ `per`: Este argumento es una cadena de caracteres que contiene el período de tiempo que representa el diagrama climático. 

Los siguientes argumentos también están disponibles para personalizar el diagrama:

+ `pcol`: Este argumento le permite especificar el color de la precipitación. (Idealmente, esto debería ser un tono de azul).

+ `tcol`: Este argumento le permite especificar el color para la temperatura. (Idealmente, esto debería ser un tono de rojo).

+ `pfcol`: Este argumento le permite especificar el color para representar "heladas probables" (es probable que se produzcan heladas en ese mes). Esto aparece como cuadros de colores a lo largo del eje x.

+ `sfcol`: Este argumento le permite especificar el color para representar "helada segura" (la helada es casi segura para ese mes). Esto aparece como cuadros de colores a lo largo del eje x.

+ `shem`: Este es un argumento lógico para especificar si la estación climática (o ubicación) está en el hemisferio sur. El valor predeterminado es FALSE. Si el valor es TRUE, el eje x cambiará a julio a junio (en lugar de enero a diciembre).

+ `p3line`: Este es un argumento lógico que dibujará una curva de precipitación adicional en "tres veces la curva de temperatura" (la curva adicional aparecerá entre la curva de precipitación real y la curva de temperatura). El valor predeterminado es FALSE.

Puede utilizar cualquier fuente de datos climáticos y cualquier período para crear diagramas climáticos de Walter y Lieth. La iki.dataclimEl paquete también incluye una función para generar fácilmente datos climáticos durante un período específico.

> Como podemos ver por el calentamiento global muchos de los estadisticos subieron, es decir  la temperatura promedio subio, las precipitaciones subieron, entre otros...


```{r}
# Ahora haremos un climadiagrama de 1979 hasta el 2014:

# Creamos algo así como una replica de filtro solo que modificamos algunas cosas:

filtro <- function(x){
    "Crea algo como un summary de promedio de algunas variables de la base de datos"
    # EL data.frame "x" sera ahora "db"
    db <- x
    
    # escogo los años del data.frame creado de la columna 1
    m <- month(db[[1]])
    
    # Creo datos mensuales promedios
    #################
    
    #enero
    f <- filter(db, m == 1)
    ene <- c(mean(f[[7]]), mean(f[[5]]), mean(f[[6]]), mean(f[[6]]))
    
    #Febrero
    f <- filter(db, m == 2)
    feb <- c(mean(f[[7]]), mean(f[[5]]), mean(f[[6]]), mean(f[[6]]))
    
    #marzo
    f <- filter(db, m == 3)
    marzo <- c(mean(f[[7]]), mean(f[[5]]), mean(f[[6]]), mean(f[[6]]))
    
    #abril
    f <- filter(db, m == 4)
    abril <- c(mean(f[[7]]), mean(f[[5]]), mean(f[[6]]), mean(f[[6]]))
    
    #mayo
    f <- filter(db, m == 5)
    mayo <- c(mean(f[[7]]), mean(f[[5]]), mean(f[[6]]), mean(f[[6]]))
    
    #junio
    f <- filter(db, m == 6)
    junio <- c(mean(f[[7]]), mean(f[[5]]), mean(f[[6]]), mean(f[[6]]))
    
    #julio
    f <- filter(db, m == 7)
    julio <- c(mean(f[[7]]), mean(f[[5]]), mean(f[[6]]), mean(f[[6]]))
    
    #agos
    f <- filter(db, m == 8)
    agos <- c(mean(f[[7]]), mean(f[[5]]), mean(f[[6]]), mean(f[[6]]))

    #septiembre
    f <- filter(db, m == 9)
    sep <- c(mean(f[[7]]), mean(f[[5]]), mean(f[[6]]), mean(f[[6]]))
    
    #octubre
    f <- filter(db, m == 10)
    oct <- c(mean(f[[7]]), mean(f[[5]]), mean(f[[6]]), mean(f[[6]]))

    #noviembre
    f <- filter(db, m == 11)
    nov <- c(mean(f[[7]]), mean(f[[5]]), mean(f[[6]]), mean(f[[6]]))
    
    #diciembre
    f <- filter(db, m == 12)
    dic <- c(mean(f[[7]]), mean(f[[5]]), mean(f[[6]]), mean(f[[6]]))
    
    # Creamos el data.frame
    climadata <- data.frame("X_1" = c("prec", "tmax", "tmin", "abstmp") ,
                            "Ene" = ene, "Feb" = feb, "Mar" = marzo,
                            "Abr" = abril, "May" = mayo, "Jun" = junio,
                            "Jul" = julio, "Ago" = agos, "Sep" = sep,
                            "Oct" = oct, "Nov" = nov, "Dic" = dic)
    return(climadata)
}

prom <- filtro(weather)

#pasar a formato de matriz
matrizdata <- as.matrix(prom[,-1])
colnames(matrizdata) <- NULL
print(matrizdata)

png(filename = "ClimaDiagrama1979_2014.png")

plotWalterLieth(matrizdata, station = "Bello,\nAntioquia\n[Lat: 6.40, Long: -75]", alt = weather$Elevation[1], per = "1979-2014")

dev.off()

"Ahora podemos ver que a comparaicón de los datos de 1980, la temperatura esta por debajo de la media maxima, en cambio con el del 2001 esta sobre la media maxima"

"Notamos que la media de precipitación es un poco más de lo normal, esto se asemaja más a los niveles de precipitación del choco, lo mismo que la temperreatura, ya que en el municipio de bello, el promedio ronda los 23 C°"
```

```{r}
library(knitr)
purl("Dia_81_5junio.Rmd", "main.r")
```

